臺灣苗栗地方法院刑事判決　　　　　　　 95年度易字第590號
公　訴　人　臺灣苗栗地方法院檢察署檢察官
被　　　告　甲○○
　　　　　　　　　　　苗栗縣銅鑼鄉戶政事務所〉
上列被告因竊佔案件，經檢察官提起公訴（95年度偵字第2333號
）及移送併案審理（95年度偵字第4569號），本院判決如下：
    主  文
甲○○犯竊佔罪，處有期徒刑伍月，如易科罰金以銀元參佰元即
新台幣玖佰元折算壹日。
　　事  實
一、甲○○明知前為其所有苗栗縣銅鑼鄉○○○段2620地號土地
    ，及坐落其上門牌號碼苗栗縣銅鑼鄉（起訴書誤載為鎮）新
    隆村12鄰新隆136 之2 號房屋，業經本院拍賣後由乙○○拍
    得，並已於民國94年11月10日點交完畢，乙○○並以浪板將
    房屋四週圍起及將該屋門窗以螺絲鎖住，詎甲○○竟意圖為
    自己不法之利益，基於竊佔之犯意，於95年2 月間某日起，
    以鉗子將浪板及該屋之大門螺絲解開，而侵入該住宅居住，
    並將該屋佔為己有供己居住，經屋主乙○○於95年4 月4 日
    、95年8 月2 日報警到場，並請求搬離，甲○○仍未搬離而
    繼續居住，拒不返還。
二、案經乙○○訴由苗栗縣警察局苗栗分局報請臺灣苗栗地方法
    院檢察署檢察官偵查起訴，及經乙○○訴由苗栗縣警察局苗
    栗分局報請同署檢察官偵查後移送併辦。
    理  由
一、按被告以外之人於審判外之陳述，雖不符前4 條之規定，而
    經當事人於審判程序同意作為證據，法院審酌該言詞陳述或
    書面陳述作成時之情況，認為適當者，亦得為證據。當事人
    、代理人或辯護人於法院調查證據時，知有第159 條第1項
    不得為證據之情形，而未於言詞辯論終結前聲明異議者，視
    為有前項之同意。刑事訴訟法第159 條之5 定有明文。查本
    件被告及檢察官於言詞辯論終結前，對於卷內被告以外之人
    警詢筆錄等證據，均未聲明異議，應視為已同意以之作為證
    據，且經本院審酌後，認無不適當之情形，則本院調查之卷
    內證據均有證據能力，合先敘明。
二、訊據被告固不否認原為其所有之苗栗縣銅鑼鄉新隆村12鄰新
    隆136 之2 號房屋，業經本院拍賣，並由告訴人乙○○拍得
    ，且於94年11月10日點交完畢等情，惟否認有竊佔犯行，辯
    稱：上開房屋內仍有伊所有之土地，伊係使用自己土地等語
    ，經查：
  (一)上開銅鑼鄉○○○段2620地號土地，及坐落其上門牌號碼苗
    栗縣銅鑼鄉新隆村12鄰新隆136 之2 號房屋，業經本院拍賣
    ，由告訴人乙○○拍得，本院於94年11月10日將上開土地、
    房屋點交於告訴人1 節，證人乙○○於本院具結證稱：銅鑼
    鄉新隆村12鄰新隆136 之2 號房屋係於94年7 月22日標購，
    94年11月10日點交等語（見本院卷第59頁）。此外，並有所
    有權人為乙○○之上開、土地建物所有權狀各1 紙，本院開
    立之接管切結書1 紙，在卷可佐（見95年度偵字第2333號卷
    第15至17頁）。足認上開土地及建物均已由告訴人乙○○拍
    得，並已於94年11月10日點交與告訴人佔有使用。
  (二)被告自95年2 月間某日起侵入該住宅居住，並將該屋佔為己
    有供己居住，經屋主乙○○於95年4 月4 日、95年8 月2 日
    報警到場，並請求搬離，甲○○仍拒不搬離等情，業據被告
    於偵查中供稱：有進入銅鑼鄉新隆村12鄰136 之2 號內，今
    年（95年）農曆過年後第1 次進去，圍起來的浪板是我以鉗
    子拆除的，每天都有進去該處睡覺等語（見95年度偵字第23
    33號卷第32、34頁）。又證人即告訴人乙○○於本院證稱：
    我用鐵皮浪板把土地圍起來，浪板可以用螺絲拆下，被告有
    說是今年（95年）2 月初開始進入房屋居住，我不同意他進
    去，第1 次是4 月4 日報警，希望被告自己遷走，結果他沒
    有遷走並擴大佔用面積，第2 次是8 月初報警等語（見本院
    卷第60頁）。是被告自95年農曆年過後即2 月間某日起，即
    無故侵入告訴人所有上開住宅，經告訴人報警至現場，屢次
    要求被告遷出，被告仍拒不遷出，足認被告係意圖為自己不
    法之利益而竊佔告訴人之上開建物。
  (三)被告雖辯稱上開建物內有2 至3 坪仍為其所有之土地，惟銅
    鑼鄉新隆村12鄰136 之2 號建物經苗栗縣銅鑼地政事務所於
    94年7 月19日測量，該建物坐落之範圍均在同鄉○○○段第
    2620地號內，有苗栗縣銅鑼地政事務所建物測量成果圖1 紙
    在卷可稽（見95年度偵字第2333號卷第11頁），而該2620地
    號土地亦經本院拍賣而由告訴人拍得，且該筆土地亦於94年
    11月10日點交與告訴人，已如前述，是上開建物內實不可能
    有被告所有之土地，被告所辯洵不足採。
三、論罪科刑：
  (一)被告行為後，中華民國刑法於94年2 月2 日總統華總一義字
    第09400014901 號令修正公布，並自95年7 月1 日施行。
    其中關於罰金最低額部分，依修正後刑法第33條第5 款規定
    為「新臺幣1 千元以上，以百元計算之」，較舊法所定罰金
    最低額為銀元1 元以上為重，依刑法第2 條第1 項規定，以
    修正前有利於被告。被告於犯罪時之刑法第41條第1 項前
    段規定：「犯最重本刑為5 年以下有期徒刑以下之刑之罪，
    而受6 個月以下有期徒刑或拘役之宣告，因身體、教育、職
    業、家庭之關係或其他正當事由，執行顯有困難者，得以1
    元以上3 元以下折算1 日，易科罰金。」又被告等行為時之
    易科罰金折算標準，修正前罰金罰鍰提高標準條例第2 條前
    段（現已刪除）規定，就其原定數額提高為100 倍折算1 日
    ，則本件被告行為時之易科罰金折算標準，應以銀元300 元
    折算1 日，經折算為新臺幣後，應以新臺幣900 元折算為1
    日。惟修正後刑法第41條第1 項前段則規定：「犯最重本刑
    為5 年以下有期徒刑以下之刑之罪，而受6 個月以下有期徒
    刑或拘役之宣告者，得以新臺幣1 千元、2 千元或3 千元折
    算1 日，易科罰金。」比較修正前後之易科罰金折算標準，
    以修正前之規定，較有利於被告。關於牽連犯部分，新法
    刪除第55條關於牽連犯之規定，依修正前刑法第55條牽連犯
    之規定，係從一重之罪處斷；依新法既已刪除牽連犯之規定
    ，則被告所犯各罪應依數罪併罰之規定分論併罰。比較新舊
    法之規定，修正後之規定並非較有利於被告，因此，應適用
    修正前刑法第55條牽連犯之規定。再比較時應就罪刑有關之
    共犯、未遂犯、想像競合犯、牽連犯、連續犯、結合犯，以
    及累犯加重、自首減輕暨其他法定加減原因〈如身分加減〉
    與加減例等一切情形，綜其全部罪刑之結果而為比較。經本
    院綜合比較上開罰金刑最低額、易科罰金及牽連犯之結果，
    以被告行為時之規定較有利於被告，應依刑法第2 條第1 項
    前段之規定，而適用修正施行前刑法關於罰金最低額、易科
    罰金折算標準及牽連犯之規定。
  (二)核被告所為，係犯刑法第320 條第2 項之竊佔罪，應依同條
    第1 項處罰，並犯同法第306 條之侵入住宅罪。被告所犯上
    開2 罪間，有方法結果之牽連關係，應依修正前刑法第55條
    後段牽連犯之規定，從一重之竊佔罪處斷。爰審酌被告犯罪
    之動機、犯罪之手段、智識程度較低、屢經員警驅趕仍拒不
    搬遷，犯罪後否認犯行，毫無悔意，惟被告除本件外無犯罪
    前科，素行尚稱良好，及檢察官具體求刑等一切情狀，量處
    如主文所示之刑，並諭知易科罰金之折算標準，以示懲儆。
  (三)至臺灣苗栗地方法院檢察署95年度偵字第4569號移送併辦審
    理：竊佔部分，因竊佔罪為即成犯，於竊佔行為完成時犯
    罪即成立，以後之繼續竊佔乃狀態之繼續（參最高法院66年
    台上字第3118號判例要旨），查被告於94年4 月4 日為警查
    獲侵入上開建物後，被告並未將其搬入屋內之家俱搬出，業
    據告訴人證述明確（見本院卷第63頁），是被告竊佔之狀態
    並未中斷，移送併辦審理之竊佔部分與本案為同一事實，為
    起訴效力所及，本院自應併予審理。併辦意旨另以被告於
    95年4 月4 日下午5 時許為警查獲驅離後，復將大門所裝設
    之鐵捲門1 扇予以拆除搬移，而認被告涉有刑法第354 條之
    毀損罪嫌等語。查告訴人於警詢時雖稱：甲○○在內佔用，
    破壞屋內白鐵鐵捲門一扇拆掉搬移，我確定甲○○在內佔用
    等語（見95年度偵字第4569號卷第8 頁）。然被告於警詢中
    辯稱：不知該鐵捲門如何壞的等語（見95年度偵字第4569號
    卷第5 頁）。又證人即告訴人乙○○於本院審理證稱：不鏽
    鋼鐵捲門是在94年10月份點交前就被拆掉，那是好幾個人拆
    的，我不確定是被告拆的，是推論等語（見本院卷第61至62
    頁）。告訴人既無法確認該鐵捲門係被告拆除，且檢察官復
    未就該部分之犯罪事實，提出其他積極之證據，證明被告有
    此毀損犯行，本院因認該部分之犯罪尚難以證明，與起訴部
    分即無裁判上一罪關係，尚無從併案審理，爰就該部分退回
    臺灣苗栗地方法院檢察署檢察官，另行依法處理。
據上論斷，應依刑事訴訟法第299 條第1 項前段，刑法第2 條第
1 項、第320 條第2 項、第1 項、第306 條、修正前刑法第55條
後段、修正前刑法第41條第1 項，刑法施行法第1 條之1 ，判決
如主文。
本案經檢察官蕭慶賢到庭執行職務。
中　　華　　民　　國　　96　　年　　1 　　月　　11　　日
                  刑事第三庭  審判長法　官  柳章峰
                                    法  官  呂曾達
                                    法  官　吳國聖
以上正本證明與原本無異。
如不服本判決，應於判決送達後10日內向本院提出上訴狀（應抄
附繕本）。告訴人或被害人如對於本判決不服者，應具備理由請
求檢察官上訴，其上訴期間之計算係以檢察官收受判決正本之日
期為準。
                                    書記官  盧俊良
中　　華　　民　　國　　96　　年　　1 　　月　　11　　日
本罪論罪科刑法條全文：
中華民國刑法第320條
（普通竊盜罪、竊佔罪）
意圖為自己或第三人不法之所有，而竊取他人之動產者，為竊盜
罪，處5 年以下有期徒刑、拘役或5 百元以下罰金。
意圖為自己或第三人不法之利益，而竊佔他人之不動產者，依前
項之規定處斷。
前二項之未遂犯罰之。
中華民國刑法第306條
（侵入住居罪）
無故侵入他人住宅、建築物或附連圍繞之土地或船艦者，處1 年
以下有期徒刑、拘役或3 百元以下罰金。
無故隱匿其內，或受退去之要求而仍留滯者，亦同。
